臺灣高等法院交通事件裁定　　　　　　 94年度交抗字第378號
抗　告　人　甲○○
即受處分人
上列抗告人因違反道路交通管理處罰條例案件，不服臺灣板橋地
方法院，中華民國94年4月29日所為裁定（94年度交聲字第413號
），提起抗告，本院裁定如下：
    主  文
抗告駁回。
    理  由
一、抗告意旨略以：原裁定偏頗，抗告人當時係空車在排班，且
    排班車是一輛接著一輛，其如何闖紅燈，又當時警車一來就
    停在其車子前方，警察並站在其車旁，其如何能逃走，警方
    是事後補造其闖紅燈之偽證等語。
二、按汽車駕駛人，駕駛汽車有違反本條例之行為，經交通執勤
    警察或依法令執行交通稽查任務人員制止時，不聽制止或拒
    絕停車接受稽查而逃逸者，除按各該條規定處罰外，處新臺
    幣（下同）三千元以上六千元以下罰鍰，道路交通管理處罰
    條例第六十條第一項定有明文。又汽車駕駛人有第六十條第
    一項情形者，除依原條款處罰鍰外，並予記違規點數一點，
    亦為同條例第六十三條第一項第一款所明定。本件抗告人經
    舉發於民國（下同）九十四年一月二十日上午十一時五分許
    ，駕駛631─LZ號營業小客車，行經臺北縣板橋市○○○路
    ○段與亞東地下道口設有燈光號誌管制之交岔路口時違規闖
    紅燈時，經臺北縣政府警察局板橋交通分隊執勤警員謝宗融
    發現予以攔停，然抗告人竟拒絕停車接受稽查而逃逸等情，
    經交通部公路總局台北區監理所依前揭規定裁處抗告人罰鍰
    三千元，並記違規點數一點。抗告人則以：其當時在排班，
    沒有闖紅燈，在亞東地下道口時以為警員要趕伊離開，即趨
    車離去，另於遠東紡織廠時係塞車狀況，根本無法逃逸，且
    當時有停車，舉發員警謝宗融當時很兇，大聲叫罵後就騎車
    離去，並無不服取締之事實等語聲明異議。
三、原裁定以：抗告人前揭違規事實，業據證人即本件執勤舉發
    之員警謝宗融證述：「異議人（即抗告人）的營小客車從亞
    東地下道出來，紅燈右轉。我當時距離抗告人小於十五公尺
    ，我有清楚看到異議人的車牌。第一次攔檢時異議人沒有停
    下來，我騎著警用機車追異議人，在遠東紡織前面第二次攔
    檢，異議人拒絕停車，二次攔檢都是正面對著他，用警笛、
    警報器還有手勢示意，異議人都不停車。後來我就記下異議
    人的車牌逕行舉發。異議人的違規情形重大，我只是用警用
    電腦查是否失竊車子，當時我有看到他車子身上，有異議人
    的名字，我記下來，回去後查他的車型、顏色、車籍資料都
    是相符才逕行舉發。我第二次沒有追到異議人時，就把異議
    人之號牌記載紅單上面。當天是上午十一點五分，沒有下雨
    ，當時我有帶著相機，並將違規車子拍照，第一次與第二次
    攔停的時候，我有清楚看到異議人的車牌。我當時確實有看
    異議人紅燈右轉。」等語綦詳（見原審卷第十八頁至第二十
    頁，九十四年四月二十日訊問筆錄），並據證人提出現場地
    點手繪圖一紙及採證照片一張附卷可稽。觀乎證人當時所站
    之位置，距離駕駛人少於十五公尺，且當時接近中午光線充
    足，天氣晴之情形下，而警員提供當時所拍之採證照片，亦
    清楚顯示抗告人之車牌號碼，是員警應無誤認之情形。次按
    道路交通管理處罰條例第六十條第一項「不聽勤務人員制止
    並或拒絕停車接受稽查而逃逸」之規定，須行為人經交通勤
    務警察或依法令執行交通稽查任務人員制止時，不聽制止或
    拒絕停車接受稽查而逃逸為其要件。所謂經交通勤務警察制
    止，不聽制止或拒絕停車接受稽查而逃逸，應以行為人明確
    認識交通勤務警察之制止行動為必要。觀乎上開證人謝宗融
    之證詞，其謂二次攔檢都是正面對著異議人，且用警笛、警
    報器還有手勢示意，抗告人都不停車，足見抗告人對於交通
    勤務警察之制止行動已有明確認識應無疑義。本件抗告人既
    已清楚看到或明確認識該制止動作，是應認抗告人確有不聽
    交通勤務人員制止或拒絕接受稽查而逃逸之行為，而與上開
    「不聽勤務人員制止或拒絕接受稽查而逃逸」之要件相符，
    是抗告人辯稱：當時是在排班，以為員警是要趕伊離開云云
    ，即無足採。又衡情舉發員警與抗告人素不相識，亦無怨仇
    ，其依法執行公務，要無誣攀抗告人之必要。況且本件抗告
    人亦無法提出任何積極事證足以證明員警舉發有誤，是抗告
    人所辯顯係卸責之詞，尚不足採等情。因而維持原處分機關
    之裁決，駁回抗告人之聲明異議為，經核認事用法均無不合
    ，應予維持。
四、抗告人仍執上揭抗告意旨否認有紅燈右轉及拒絕經警攔停稽
    查，任意指摘原審裁定不當，尚難認有理由，應予駁回。
據上論結，應依道路交通案件處理辦法第二十六條、刑事訴訟法
第四百十二條，裁定如主文。
中　　華　　民　　國　　94　　年　　8 　　月　　17　　日
                  交通法庭審判長法　官   宋  祺
　　　　　　　　　　　　　　　　法  官   陳憲裕
　　　　　　　　　　　　　　　　法  官   蔡明宏
以上正本證明與原本無異。
不得再抗告。
                                書記官   蔡慧娟
中　　華　　民　　國　　94　　年　　8 　　月　　17　　日
